【裁判字號】    97,交聲,107
【裁判日期】    970623
【裁判案由】    違反道路交通管理處罰條例聲明異議
【裁判全文】
臺灣苗栗地方法院交通事件裁定         97年度交聲字第107號
原處分機關  交通部公路總局新竹區監理所苗栗監理站
異  議  人  甲○○
即受處分人          國民身分證.
上列異議人即受處分人因違反道路交通管理處罰條例案件，對於
交通部公路總局新竹區監理所苗栗監理站於民國97年5 月26日所
為之竹監苗字第裁54-F00000000號處分（原舉發案號：苗縣警交
字第F00000000號）聲明異議，本院裁定如下：
    主  文
異議駁回。
    理  由
一、按汽車駕駛人，行車速度，超過規定之最高時速，或低於規
    定之最低時速，除有第43條第1 項第2 款情形外，處新臺幣
    1,200 元以上2,400 元以下罰鍰；汽車駕駛人違反第40條第
    1 項規定者，並記違規點數1 點。道路交通管理處罰條例第
    40條第1 項前段、第63條第1 項第1 款分別定有明文。次按
    汽車駕駛人駕駛汽車，其行車速度超過規定之最高時速20公
    里以上未滿40公里，嗣為警逕行舉發，而未逾舉發通知單上
    所載之應到案日期到案，經主管機關調查後仍認定有上開違
    規行為者，依違反道路交通管理事件統一裁罰基準表規定，
    須處以1,800 元之罰鍰。又汽車駕駛人之行為經以科學儀器
    取得證據資料證明其行為違規，當場不能或不宜攔截製單舉
    發者，得逕行舉發；對於行車速度超過規定之最高速限之違
    規行為，採用固定或非固定式科學儀器取得證據資料證明者
    ，於一般道路須至少於100 公尺前，明顯標示之，道路交通
    管理處罰條例第7 條之2 第1 項第7 款及第3 項亦定有明文
    。
二、原處分機關意旨略以：異議人甲○○所有車牌號碼LU-4722
    號自小客車於民國97年4 月13日13時45分行經苗140 線8.9
    公里處為苗栗縣警察局通霄分局社苓派出所警員逕行舉發「
    此路段限速60公里，駕駛人行車速度經測時速88公里，超速
    28公里（20公里以上未滿40公里）違規」，嗣異議人於應到
    案時間內表示不服舉發，爰依道路交通管理處罰條例第40
    條暨違反道路交通管理事件統一裁罰基準及處理細則第41條
    第4 項之規定，逕行對異議人裁處罰鍰新臺幣1,800 元整，
    並記違規點數1 點（裁決書漏引道路交通管理處罰條例第63
    條第1 項第1 款）。
三、聲明異議意旨略以：苗栗縣警察局通霄分局執行測速照相，
    只在測速照相前100 公尺處設示警告標示，後面未設立警告
    標示，設立測速照相警告標示未符合規定；異議人申訴前專
    程前往現場查看，當時警告標示係紅底黑色，為何通霄分局
    所提供之照片內警告標示係綠底黑字，有不實不嫌；異議人
    於97年5 月25日下午15時到現場拍照，發現警告標示擺放位
    置與先前不同，且擺放在紅色廣告招牌後面，形同虛設；又
    警察執勤擺設之警告標示是不是每一次都有拍照存檔，還是
    駕駛人申訴後才補照，為此提出聲明異議云云。
四、經查：
（一）異議人於97年4 月13日13時45分駕駛車牌號碼LU-4722 號
      自用小客車，行經苗140 線8.9 公里處，經警以移動式雷
      達測速照相儀器偵測時速高達88公里，超速28公里乙節，
      為異議人所不爭執，且有苗栗縣警察局通霄分局苗縣警交
      字第F00000000 號舉發違反道路交通管理事件通知單、照
      片、裁決書、送達證書、苗栗縣警察局通霄分局97年5 月
      14日霄警五字第0970007588號函各1 份在卷可稽，是異議
      人確實於上開時、地有超速28公里之違規事實，足堪認定
      。再據本件原舉發機關即苗栗縣警察局通霄分局舉發本件
      違規所使用之雷達測速儀，每年均依規定送經濟部標準檢
      驗局檢驗且領有合格證書（檢定日期96年12月10日，有效
      期限97年12月31日，檢定合格單號碼：MOGA0000000A、MO
      GA0000000B），有該舉發機關提出之經濟部標準檢驗局雷
      達測速儀檢定合格證書1 份附卷可稽，是其儀器之準確性
      應可採信，先予敘明。
（二）異議人雖以前詞置辯，惟經原處分機關函詢原舉發單位，
      原舉發單位於97年5 月14日以霄警五字第0970007588號函
      覆稱：「本次雷達測速照相有依規定於執行測速照相前、
      後100 處設立『前有測速照相』警告標誌」，此有上開函
      暨檢附設立「前有測速照相」之警告標誌相片1 份附卷可
      稽，再經本院細繹該照片確於電線桿上豎有「前有測速照
      相」之活動式告示牌提醒用路人，且該路段並多處設有限
      速60公里之交通標誌，亦經本院向原舉發單位查明屬實，
      有本院公務電話紀錄表附卷可稽。是本件科學儀器雷達自
      動照相測速器既係由苗栗縣警察局通霄分局於苗140 線8.
      9 公里處架設，並在該處前方100 公尺處，依規定豎立「
      前有測速照相」告示牌，則依法逕行舉發，核無違誤。再
      衡諸道路交通管理處罰條例第7條之2第3項條文之立法意
      旨，其警告標誌之設置應係為預促駕駛人注意減速，避免
      因速限或警示標誌距離舉發地點過短，使駕駛人反應不及
      而無從依速限行駛所由設，以期駕駛人在避免受罰之心理
      下，達到依行車速限駕駛進而維護行車安全之最大效益，
      尚非謂如有舉發機關違反上開規定，駕駛人超速行駛之違
      規行為即應不罰，應甚明確；是縱異議人違規前無法清楚
      看到違規路段所設置之前有測速之告示牌，仍應遵守該道
      路之法定速限（即時速60公里）行駛車輛，是異議人執此
      為辯，顯屬卸責之詞，洵無足採。再異議人若認前開警告
      標示牌設置有所不當，應依行政程序向設置之主管機關為
      主張，使主管機關重新評估設置之地點、目的及範圍是否
      妥當，亦非得據此主張其前開違規行為因此而為正當，異
      議人前揭辯解，尚乏所據，自難憑採。
五、綜上所述，本件異議人確有於97年4 月13日13時45分，行經
    苗140 線8.9 公里處，行車速度超過規定最高速限（超過規
    定之最高時速20公里以上未滿40公里）之違規行為，原處分
    機關爰依道路交通管理處罰條例第40條（漏引第63條第1 項
    第1 款）及違反道路交通管理事件統一裁罰基準及處理細則
    所訂之違反道路交通管理事件統一裁罰基準表之規定裁處罰
    鍰1, 800元，並記違規點數1 點，核無違誤，異議人之異議
    為無理由，應予駁回。
六、據上論斷，應依道路交通管理處罰條例第87條第2 項，道路
    交通案件處理辦法第19條規定，裁定如主文。
中    華    民    國    97    年    6     月    23    日
                  交通法庭  法  官  林 卉 聆
上正本證明與原本無異。
如不服本裁定應於送達後5 日內向本院提出抗告狀。
                            書記官  楊 慧 萍
中    華    民    國    97    年    6     月    23    日


司法院資訊處製作；財團法人民間司法改革基金會備份。
